臺灣雲林地方法院刑事判決　　　　　　　　　　　　　九十一年度訴字第一六三號
　　公　訴　人　臺灣雲林地方法院檢察署檢察官
　　被　　　告　乙○○
　　指定辯護人　本院公設辯護人　丙○○
右列被告因強盜等案件，經檢察官提起公訴（九十一年度偵字第一九０號），本院判
決如左：
    主  文
乙○○無罪。
    理  由
一、公訴意旨略以：被告乙○○意圖為自己不法所有，於民國九十年十月十四日晚上
    九時三十分許，在雲林縣東勢鄉○○村○○路八號前，竊取告訴人丁○○停放在
    該處之未懸掛車牌之車號Ｃ六－五四一二號自小貨車，得手後尚未駛離前，即為
    陳界名、己○○、庚○○、丁○○發現，己○○、庚○○隨即跑至該自小貨車右
    前方，丁○○則站在該車駕駛座之左側，欲阻擋被告駕車離去，被告為防護贓物
    及脫免逮捕，竟當場以竊得之上述自小貨車，先衝撞己○○、庚○○，而對己○○、庚○○施以強暴，適為己○○、庚○○即刻閃避致未受傷，嗣又駕車左轉欲
    衝撞丁○○，而對丁○○施以強暴，適為丁○○即時閃避致未受傷，被告見狀隨
    即駕車逃逸，丁○○則報警處理。嗣被告於同年十月某日，將該車棄置在雲林縣
    北港鎮○街里○○路旁，於同年十月十六日上午九時許，為警尋獲，因而認被告
    涉有刑法第三百二十九條之準強盜罪罪嫌。
二、按犯罪事實應依證據認定之，無證據不得推定其犯罪事實，刑事訴訟法第一百五
    十四條定有明文。本件公訴人認被告涉有上述犯行，係以告訴人丁○○之指訴、
    證人己○○、庚○○（起訴書記載為陳清月，應屬誤繕）之證述、贓物領據、及
    被告所辯矛盾不足信等為其論據。被告乙○○則堅詞否認有何犯行，辯稱：我沒
    有竊盜，也不可能開車撞人，案發時我應該在家裡，當時我人又受傷，丁○○認
    識我，我知道他丟掉車子是在十月十八日，那天我要去台南高分院出庭，我有去
    找辛○○警員，向他借錢去台南，是黃警員跟我說有人告我偷車，我是這樣才到
    警局報到的，丁○○認識我，他如果知道是我偷的，應該會通知警察去我家找我
    ，為何拖到十月十八日我自己去找警察說我不能去台南開庭，才知道有人告我偷
    車，至於判決書是我拿給甲○○要他替我上訴，為何會在現場等語。
三、本件檢察官認被告涉有上述犯嫌，是以人的陳述即告訴人丁○○、證人己○○、
    庚○○之證詞為其最主要之論罪依據。而人的陳述係經由知覺、記憶、表現、敘
    述事實的過程而形成，經常伴隨著因知覺、記憶、表現、敘述之錯誤所潛在的危
    險，尤其目擊證人陳述之內容，時常直接左右著法院對被告有罪無罪之心證，該
    等陳述之潛在危險是否存在，法院更應予探究，以防止因目擊證人之錯誤，導致
    法院的誤判。目擊者之陳述內容：(1)是否有正確地敘述其想要陳述的內容（明確
    性的危險），(2)是否照著記憶忠實的陳述（真摯性的危險），(3)陳述所憑之記憶
    有無錯誤，有無將他人之經驗與自己之經驗混淆（不正確記憶之危險），及(4)是
    否正確地認知了事實，其知覺能力、條件有無問題（知覺錯誤的危險）等，均有
    必要使該陳述人（原知覺記憶者）於審判期日到庭，經具結擔保真實而為陳述，
    使法院得以直接觀其陳述之態度，且經由當事人、辯護人之詰問推敲，以資判斷
    確認其從知覺至敘述之過程的正確性與信賴性（參陳運財著「直接審理與傳聞法
    則」第七十頁、第七一頁）。鑒於被告以外之人陳述之危險性及其重要性，所以
    ，刑事訴訟法特別規定某些陳述的內容，法院不得作為證據，亦即，法院對此種
    陳述內容，無自由心證之餘地（參該法第一百五十九條、第一百六十條）。另外
    ，刑事訴訟法亦對法院調查被告以外之人的陳述之調查程序，設有明文之規定，
    除賦予當事人、代理人、辯護人、輔佐人詢問該陳述人之權利（第一百六十三條
    第一項）、當事人及辯護人詰問該陳述人之權利（第一百六十六條）及其行使之
    方法外，並設專節規定法院行調查程序時所應遵守之義務（第十二章第二節「人
    證」、另參同法第一百六十九條）。違背該等規定者，即屬未經合法調查之證據
    ，依同法第一百五十五條第二項之規定，法院不得作為判斷事實之依據。可見，
    立法者是要求法院透過縝密的程序規定以調查被告以外之人之陳述之證據，其目
    的，無非希求將陳述者陳述錯誤之危險降到最低，促使法院發現真實，作出正確
    之判斷。所以，法院自須本於此立場，以檢視本案在場目擊者陳述內容之證據資
    料，並綜合評價是否已達被告有罪之確信。
四、證人即告訴人丁○○、證人庚○○、己○○等人於警、檢偵訊中均指證被告就是
    歹徒，並均稱在場目睹案發經過，則丁○○、庚○○、己○○三人究係如何在場
    ，現場情況如何，案發經過如何，如何目擊歹徒就是被告，事後如何指認被告等
    情，涉及其三人陳述有無上述潛在之危險存在。經本院綜合證人於警、檢及本院
    審理時之證述，認定丁○○、庚○○、己○○三人之證詞，有如下之瑕疵，其三
    人指認歹徒就是被告一事，難以採信：
(一)、丁○○於第一次警訊時（九十年十月十四日），並未提及庚○○、己○○在場目
    擊，於數日後（九十年十月十八日），始向警方表明尚有庚○○、己○○二人在
    場。丁○○、庚○○、己○○三人於警訊中，亦均未提及己○○、庚○○有制止
    阻擋歹徒將車開走，歹徒有駕車衝撞庚○○、己○○等情形，只提到是丁○○制
    止歹徒將車開車，歹徒駕車衝撞丁○○（參卷附之警訊筆錄）。於檢察官訊問時
    ，丁○○突然又稱己○○有到車前阻擋，被告還開車要撞他等語，惟亦未提及庚○○有阻擋該車因而受撞閃避之情形。檢察官未依據刑事訴訟法第一百八十四條
    第一項之規定，對丁○○、己○○、庚○○三人予以隔離訊問，以求發現真實，
    又直接以丁○○之陳述，訊問證人庚○○、己○○二人丁○○之陳述是否實在（
    此舉不免為不當誘導，屬不正之訊問，參刑事訴訟法第一百九十二條、第九十八
    條，及其立法理由），己○○、庚○○二人均證稱丁○○所言實在，並均稱其二
    人均有到車右側前方阻擋，被告要撞擊始跳開，之後被告又左轉撞擊丁○○云云
    。惟到底是己○○或庚○○何人，目擊了何種事實，何人陳述了哪些內容，依據
    檢察官訊問筆錄之記載，又顯得不清楚（證人庚○○、己○○回答的部分，筆錄
    記載「均答」、「明正」、「正明」）。而於本院審理時，丁○○始又證述己○○、庚○○二人是站在車頭攔車云云。由上述訊問過程可知，丁○○、庚○○、
    己○○三人說詞之內容，均是逐次增加不利被告之說法，且均有參照彼此說法為
    陳述之情事，而有參雜他人說詞為自己記憶，進而為附和陳述之危險。且若丁○○、己○○、庚○○三人均受有衝撞之危害，信印象均非常深刻，則何以於警訊
    時，丁○○未提出另二人受害之情形，己○○、庚○○二人何以未向警方說明當
    時其等被害之情況，卻僅稱當時是丁○○出來制止遭衝撞，而於丁○○回答檢察
    官之問題後，始又提出這方面之說明，此均甚有疑問。
(二)、就歹徒偷車衝撞之過程如何，涉及丁○○、庚○○、己○○三人是否能正確看清
    楚歹徒是誰。茲整理丁○○、己○○、庚○○三人之陳述並判斷如下：
、丁○○於警訊中先稱：我阻擋被告偷我車的時候，他拒停並蛇行想衝撞我，我即
    時跳開並馬上報警云云。於檢察官訊問時，先稱：我外出查看，看到乙○○在我
    車內，我確定是乙○○，我看到後就報警，當時己○○有去車前阻擋，乙○○還
    要開車撞他，我則在司機座的右側阻擋，當時駕駛座旁的車窗有搖下，我有告訴
    乙○○車是我的，但乙○○仍把車開走云云，又稱：（乙○○是否有開車撞你）
    有，他撞己○○不成後，還要撞我，但我跳走所以未撞到云云。然於本院審理時
    ，證人丁○○證稱：（你出去後如何擋車子）我人站在車頭左側乘客座，我另外
    二個朋友站在司機座這邊，都是站在車頭前面，我是站在車邊靠近車頭位置，我
    們是一邊退後一邊攔停他的車子，但是他的車子還是一邊前進，我的手有摸到車
    子的擋風玻璃，距離車子大約一個手長（法官諭知當庭測量證人手臂長度，右手
    長度六十一公分），後來那個人沒有停車，就把車開走，（你另外那二位朋友距
    離車子多遠）也是與我差不多，因為他們也有伸手去拉擋風玻璃，（你剛才不是
    說他們也是站在車頭）站在車頭的旁邊，手進去扳擋風玻璃，另外一個在拉車斗
    ，（他開車速度有無使你的人震動或拉走）沒有拖走，我們看他加速，就跳走，
    （你如何跳走）就是先右手拉著擋風玻璃，他一加速我就往左邊跳開，（為何跳
    開）因為車子速度快，我怕他撞到我，每個人都要性命，（你手扳著擋風玻璃的
    時候車子有無在動）有，（當時你人扳著車子擋風玻璃的時候有無辦法移動）邊
    走邊退，（扳著時間多久）約一分鐘，（你當時距離多遠）他在駕駛座上開車，
    我在乘客座旁，如我站的位置距離審判台的距離（經法官諭知當庭測量有一百七
    十公分）云云。再稱：（歹徒開車往前衝的時候是否有要衝撞己○○、庚○○）
    我一時忘記；他是一個迴轉的動作；是我們要擋他，他的車子不停就開走了，有
    沒有要撞我的意思我已經忘記了，（你們去擋他是同時突然去擋他）是，因為我
    們從家中跑出來，（其實歹徒要開車離開現場一定要經過你們的位置）是，因為
    我們要攔截他云云。丁○○並當庭繪製歹徒竊車行進方向及機車所在位置之現場
    圖一紙（附卷）以佐其說。
、由上可見，丁○○於警訊中稱被告係駕車蛇行衝撞伊云云，惟於檢察官訊問時，
    又稱被告是駕車先撞己○○，沒撞成後，又要撞伊，伊始跳開云云。於本院審理
    時，再改稱伊等三人係摸著車輛前擋風玻璃邊走邊退，被告只是一個迴轉的動作
    ，伊等看被告車加速，就跳走云云。顯然，丁○○對車輛衝撞的陳述，已從警訊
    中的「蛇行衝撞我」，至檢察官訊問時的「先撞己○○，再要撞我」，再到審判
    中的「一個迴轉動作，我們均跳開」。可見丁○○對被告駕車衝撞之情形，所述
    有明顯不同，令人無法確信哪個版本為真。且若衝撞事實真確明白，何以丁○○
    可以有三種不同的描述，令人不得不起疑這個事實到底存不存在。
、證人庚○○、己○○於檢察官訊問時，「均」稱：當時陳界名跑進屋內，告訴我
    們他有聽到車聲，有人開丁○○的車，我（己○○）就先跑出去，隨後我（庚○○）也跟著外出查看，跑去該車右側前方試圖阻擋，但被告要撞我們，我們就跳
    開而未撞到，當時丁○○在駕駛座旁，乙○○之後就左轉要撞丁○○，丁○○也
    跳開，後來他就把車開走云云。這段陳述，與丁○○於本院審理時描述自己是站
    在乘客座旁，而非駕駛座旁之事實不同，且若丁○○是在乘客座旁，根本就不會
    有被告左轉要撞丁○○之事實發生。再者，上述陳述，亦與丁○○所稱被告是一
    個迴轉動作，並無先後撞擊之證述不相符合。
、證人己○○於本院審理時則證稱：丁○○在我家泡茶，車子停放在我家門口，我
    兒子陳界名發現，跑進來跟我說，我就跑出去攔，結果他不停止，開車要撞我們
    ，之後後退才又往前開走，（被告為何迴轉，是不是前面沒有路）有路，是不是
    打錯擋，我不知道，（前面是不是有台機車）有，（前面有東西擋著，所以他又
    後退才又出去）是，（他出來之後是一直出去，還是迴轉出來）他直直過來，我
    要擋他，他好像開車要撞我，（他的車子是如何開）他車子已經開了，之後迴轉
    過來云云。上述檢察官之詰問內容及語調態度均非常清楚，但是己○○的回答，
    竟然如此不知所以然，實在無法得知當時歹徒是如何將車開走，在何處以何方式
    衝撞己○○等人。又現場若留有機車，到底是如丁○○所言，留在原停放自小貨
    車之後，還是之前，己○○之證詞，亦屬不清。由於無法知悉己○○上述言語內
    容，法官請己○○筆繪現場圖，之後己○○證稱：車子原本停放在我家門口，我
    出來的時候，他已經迴轉了，開到我家門口附近，我出來擋，他開車要撞我們，
    我就往馬路中間方向跳開云云。繼於辯護人詰問時，己○○證稱：（你人站在哪
    裡）我從乘客座這邊走過來，（你出去的時候，看到行為人，整個過程多久）我
    出去的時候他剛剛到，過程沒有多久，他開很快，（有沒有一分鐘）差不多，（
    如何攔他）我攔他，跑去車前面圍他，他開過來要撞我，我就往馬路中間跳走，
    我就是要圍他，他才撞我云云。於被告詰問證人時，己○○又稱：（你說你在我
    的車前面，是如何在我車前面）我是從乘客座那邊走過來，你開過來，我才跳過
    去司機座那邊，我跳過去的時候，你才喊一聲，我是金井云云。由上陳述可知，
    己○○描述的過程是：歹徒將車開走，己○○從屋內出來，車子已經迴轉過來，
    車子直行至其家門口時，己○○才向前阻擋，見車開過來，始跳過去司機座旁，
    前後差不多一分鐘無誤。而與其於檢察官訊問中之陳述，及丁○○之上述陳述，
    又不一致，其所繪之車輛行進方向現場圖，亦與丁○○繪製之車輛行進方向現場
    圖不符。
、己○○又證稱：（你攔被告的時候，丁○○人在何處）在我家門口，他剛剛走出
    來，跟在我的後面，（跳走的時候，有無注意丁○○人在何處）我沒有注意，（
    那台車子有無慢慢往前面開，丁○○有無用手擋住擋風板，叫他不要開，有無看
    到這一段）沒有，（你們三人有無到馬路對面，丁○○站在乘客座這邊，你和庚○○站在駕駛座這邊，用手扶著擋風板，叫說不要開走，有無這件事）沒有，（
    你看到車子的時候，車子已經迴轉過來了，有無看到車子迴轉的動作）有，（庚○○當時人在何處）也是和丁○○那時候出來，（做什麼）他們兩人跟在我後面
    ，車子開過去之後，他們才到馬路上面云云。法官接著提示上述己○○於檢察官
    訊問時所證稱之筆錄並告以內容，訊問己○○該陳述是何意思，己○○證稱：我
    出去攔的時候，他（丁○○）可能跟在我後面到現場，我人跳開，沒有注意，轉
    頭回來，才看到丁○○他們在車子後面云云，又稱：（有沒有這樣跟檢察官說－
    指筆錄內容）沒有這樣跟檢察官說，（被告開車子要撞丁○○這部分是假的）這
    我不知道，（對於丁○○告訴法院你和庚○○站在駕駛座旁邊，他站在乘客座旁
    邊，手扶擋風板，叫他不要開走，結果被告整個轉回頭，把車子開走，這段是否
    實在）我沒有注意看，我自己攔他（指被告）的部分，實在，之後我才看到他們
    在車子後面，我只顧著攔車，沒有注意他們兩人在做什麼云云。再稱：（他－指
    被告－車子有無放慢）沒有，（維持原來速度，還是有加強衝，有無減速）沒有
    放慢，（正常速度）是，他有加油，聲音很大云云。由上證述內容可見，己○○
    若有在場目睹，其目睹之過程與丁○○於庭訊中之描述，根本不同，其亦否認檢
    訊筆錄之陳述內容，並試圖以「可能」、「沒有注意」、「我不知道」之說法來
    迴避問題，自圓其說。就連有無目擊車輛迴轉，車輛行駛速度如何等問題，己○○之證詞亦屬矛盾不清，其證述內容實有重大瑕疵，已不足相信其所述之基本事
    實，是真實存在。
、證人庚○○則證稱：我們出來的時候，被告開車剛剛要轉頭，我們出來攔，他要
    撞我們，我們閃到旁邊去，當時被告車頭向南，他迴轉要向北，我們要攔他，他
    車子開動，我們伸手攔他，他不停止，又衝到旁邊去，（那時候你在哪邊攔他）
    司機座那邊，（你從乘客座那邊跑到司機座那邊）是，（你要攔他的時候，看到
    開車子的人，到他開走約有多久）沒有多久，（約有幾秒）二、三秒，（車子是
    故意撞你們，還是你們突然跳出來攔他，他要逃走當然經過你們身邊）我和丁○○出來的時候，站在路中間要攔他，己○○站在乘客座這邊，我與丁○○站在靠
    近駕駛座這邊，我們站在中間攔他，他沒有停止，偏向路中間來才又開走，我們
    才又閃到旁邊，（當時你們站好了，還是還有移動）我、丁○○是站好了，己○○我沒有注意，（己○○說他不是站在車子乘客座，而是在駕駛座，車子過來他
    才跳開，和你說的不一樣，你有無意見）是不是他忘記了，我和丁○○是站在司
    機座旁邊，（丁○○他來法院說他站在乘客座旁，歹徒邊開車，他用手擋，沿路
    退，有無意見）我不知道他為何這樣說，（丁○○說你和己○○都是站在駕駛座
    這邊，一個站在車子後面，車斗那邊，一個用手去摸擋風玻璃，一個用手去拉車
    斗，有無這件事）沒有這件事，（是誰先出去）己○○，（己○○是不是第一個
    到車前面去擋的人）我們出去的時候，他（指歹徒）還沒有轉過頭來，（你們三
    人是站在路邊，看他轉頭過來）是，之後我們才出來路中間攔他，（那時候他的
    速度多快）我不知道，慢慢的，（有無加速離開）出來的時候慢慢的，之後加速
    離開，（為何兩人所言不一－指與己○○所述不一）我亦不知道，我先出去，他
    和丁○○之後出來，我出去攔的時候，跳走，跳到司機座旁邊，他加速開走，我
    有看到歹徒側面，那時候我只顧著攔截，沒有注意，（歹徒車子來的時候，你人
    如何閃）閃到駕駛座旁邊，（丁○○閃到哪邊）也是駕駛座，（己○○閃到哪邊
    ）我後來看到他的時候，他是在乘客座那邊，（也就是說你和丁○○二人是跳在
    馬路中間，不是在馬路的旁邊）應該是，（己○○跳到馬路的旁邊）之後看到的
    時候是云云。
、上述庚○○之證述，已與其在檢察官訊問時之證述不同，也與丁○○、己○○之
    證述不一。果若現場的事實是如此的明顯，丁○○、己○○、庚○○三人均有在
    場近距離目擊竊車及撞人之過程，何以內容會如此明顯不一。其結果，導致法院
    無從相信丁○○、己○○、庚○○三人，真有在場目睹歹徒竊車及駕車衝撞之過
    程，及歹徒竊取車輛後，真有衝撞丁○○、己○○、庚○○之行為。則若上述二
    者均無確切之心證，那麼，丁○○、己○○、庚○○等三人指認歹徒就是被告一
    事，自當更無從理解為真實。
(三)、除了上述歹徒竊車衝撞之過程外，證人丁○○、己○○、庚○○三人如何得認出
    歹徒就是被告，亦值懷疑，茲分述如下：
、丁○○與被告是否認識一節，丁○○於警訊中先稱「認識」，證人辛○○即承辦
    警員亦證稱此事屬實。惟於檢察官訊問中及本院審理時，丁○○又堅稱不認識被
    告，案發之前沒有看過被告云云。被告則供稱其與丁○○認識，丁○○曾與其在
    甲○○家前喝過威士比等語，證人甲○○亦到庭證稱：（是不是認識丁○○）認
    識，綽號「阿目」，（是否曾經和丁○○、乙○○在家裡喝酒）曾經，不只一次
    ，（差不多幾次）他們常常去我家，（丁○○原來在做什麼）打井的，（丁○○
    和被告就你所知是否曾經打架）喝酒曾經口角，（為何口角）沒有印象，（為何
    如此）乙○○個性比較衝，個性有一點問題，（丁○○說他不認識乙○○你有無
    意見）不可能沒有認識等語。證人己○○亦證稱：丁○○綽號叫「阿目仔」等語
    。所以，丁○○認識被告是非常明確的事情。但是，丁○○為何要昧於事實稱其
    不認識被告。若丁○○認識被告，被告的面孔對丁○○而言是熟悉，那麼丁○○
    於案發時，可以看出歹徒就是被告的錯誤機率，就一定減少，如果丁○○不認識
    被告，被告的面孔是陌生的，則丁○○指認歹徒就是被告的錯誤機率就相對增加
    。從而，被告承認其認識丁○○，根本就是對已不利之陳述，那麼，何以被告要
    為不利於己之陳述。相對的，丁○○為何要故意掩飾其認識被告之關係，是否用
    以減低自己指認之可信度，是否用以強調自己是無辜被害人，還是在掩飾自己因
    為某事不敢面對被告，或不願與被告有何瓜葛等因素，即值得推敲。由上述丁○○指訴被告之過程，實難相信丁○○是藉此來削弱自己證詞之可信性。反之，以
    被告站在丁○○身旁，詰問證人丁○○是否認識被告時，丁○○根本不瞧被告一
眼，臉撇向另一方，就直接回答「我不認識」之神態觀之，可見丁○○改稱其不
    認識被告，顯然是在迴避某些事情（如挾怨報復或愧對被告等均有可能），不免
    令法院懷疑丁○○誠實與否的性格，亦進一步懷疑，丁○○於本案是否已抱有特
    定立場，才指被告就是歹徒。
、丁○○所稱其手擋車前、邊走邊退之不可信，已敘明如上。則丁○○於案發時到
    底人在何處，如何看見車內駕駛者就是被告，無從確定，所以，其證稱目擊歹徒
    就是被告云云，即無可取。本來，在夜間九點半左右之鄉○道路，於一、二十公
    尺處旁縱有路燈，但要看見車內駕駛者究係何人，其容貌、特徵、身高等究竟如
    何，實非易事，尤其歹徒當時開車是亮有車前大燈一事，為證人丁○○、己○○
    證述屬實，顯然，車內、外光線亮度相差甚鉅，則在外亮內暗之情況下，如何得
    看清楚車內駕駛者之面貌等特徵，誠屬更加困難。另外，己○○、庚○○雖均稱
    目睹歹徒面貌，但據其於本院審理中之證述，庚○○是從駕駛座旁之車窗看見歹
    徒之側面，看見的時間只有二、三秒，己○○看見的時間則差不多一分鐘，並因
    歹徒開車之衝撞，其二人均急忙跳開，則在如此短的時間內，同時又注意車輛行
    進之方向，並採取必要之閃避動作的瞬間，庚○○、己○○二人如何能在上述光
    線之客觀環境下，知覺並記憶歹徒之面貌，並於數日後至台西分局製作筆錄時，
    還可以指認歹徒就是被告，實在令人難以相信。
、證人己○○於本院審理時，對指認被告一事，證稱：（之前是否認識被告）不認
    識，（所以當時看到行為人的時候，是不是可以確定是被告，或是因為丁○○確
    定）我看到人高高瘦瘦，而且他有嗆一聲金井（台語），（照你的意思，你不是
    可以很確認就是被告）是，知道高高、瘦瘦，（那天看到的歹徒有無出現在法庭
    上）印象是瘦瘦的，也有帶眼鏡，我是也沒有看清楚，看起來是差不多，（可否
    指認）沒有辦法，（沒有辦法如何告訴警察說是他做的）我有聽到名字，（為何
    知道他姓林）我不知道他的姓，他說他是金井，（為何跟警察說）我沒有跟警察
    說，（提示警訊照片，為何指認照片）警察拿他的照片給我看，（歹徒那時候有
    無留鬍鬚）沒有注意看，（在警察局指認照片，在法院為何不能指認其人）法院
    看得時候是有像，警察局看得時候瘦瘦、高高也是差不多，現在被告看起來比較
    白，所以我不敢指認云云。歹徒當時既是坐在駕駛座上駕駛車輛，所駕駛的車輛
    又是一般自用小貨車，而非較低矮的轎車，信一般人實難從車外判斷車內駕駛者
    之身高如何，但己○○卻可以知覺歹徒身高特徵，而得指認被告，自屬可疑。再
    者，由上述證述內容可知，己○○證述其確認歹徒是被告一事，是因為歹徒在開
    車離開現場之際，有喊了一聲：「金井（台語）」為其最主要的辨識依據。但是
    ，歹徒究竟有無喊了「金井」這一聲，是否真係被告自稱其名，丁○○於本院審
    理時證稱：我沒有叫被告的名字，是被告自己稱他自己的名字，因為時間也久了
    ，我也忘了云云，又證稱：（現場你是否聽到乙○○在喊他自己的名字）沒有云
    云。而本案承辦之台西分局三組偵查員即證人辛○○卻反於丁○○警訊筆錄（派
    出所製作）之記載內容，證稱：（關於案發現場有乙○○出現是被害人呼喊或是
    被告自己呼喊乙○○）就是丁○○他用台語叫「金井」云云。惟證人戊○○即在
    派出所製作丁○○警訊筆錄之警員卻證稱：被害人丁○○有說歹徒有說他是乙○○等語。證人庚○○於本院審理時，證述自己當時距離車窗內歹徒只有二百十二
    公分左右，其於檢察官訊問時證稱：我未聽到車內之人說「井」字云云，於本院
    審理時，又證稱：（車內外的人有無喊聲音）車內我沒有聽到，車外我和丁○○
    喊說「停下來、停下來」云云。但證人己○○卻又證稱：（外面有無任何人說話
    ）沒有注意云云。由上可知，在場的丁○○等三人，對於歹徒有無喊稱：「金井
    （台語）」，還是丁○○在現場呼叫被告姓名要被告停車之事實，陳述是如此不
    一，加上偵查員辛○○、警員戊○○相反之證詞，致使事實真相更是模糊。所以
    ，所謂「歹徒自稱金井」，或「丁○○喊金井」之事實，均無從相信。丁○○、
    己○○以歹徒自稱為金井，而確認歹徒就是被告之說詞，均無可取。
、庚○○、己○○於檢察官訊問時，又「均」稱：在丁○○停車的後方，有發現乙○○機車（無牌照），而且在置物箱內有發現乙○○的判決書云云。丁○○則又
    接著陳稱：當時在場發現機車無牌照，我想是被告的，就很生氣把它踢倒，車倒
    後在置物箱發現乙○○的判決書，我就交給警察云云。證人丁○○於本院審理中
    又證稱：（你之所以認得被告是你在旁邊有看到歹徒的機車並且在裡面有被告的
    判決書）是，（你是否因為看到這判決書你才確定是被告）是云云。也就是說，
    丁○○、己○○、庚○○三人，又藉著現場有被告之物品，來判斷歹徒是被告。
    但必須說明者是，案發現場或尋獲失車內是否留有被告物品之說法，均未見於丁○○等三人之警訊筆錄內，惟卻首見於檢察官訊問前、由辛○○製作之調查報告
    內。而證人丁○○於本院審理時，對該判決書又改證稱：警察有告訴我不要看判
    決書的名字，（判決書的姓名你在交給警察的時候是否有先看過）我沒有先看過
    云云，又稱：我們回來生氣就把機車踢倒，巡邏車來的時候我們才發現判決書，
    但是警員不讓我去拿，是我們把機車踢倒之後才發現判決書云云。證人己○○則
    改證稱：（現場有留下什麼東西）機車，我生氣將機車踢倒，裡面有一些東西我
    沒有看，後來我們報警，警察有來，警察來沒有說些什麼，看到機車後回去叫車
    子來吊回去云云。證人庚○○又改稱：（車子走了之後在現場看到什麼）一台機
    車，（那台機車你們如何處理）沒有，（有無踢它）我沒有，其他人有沒有我不
    知道，（有無看到機車內有其他東西）他們說有看到法院的單子，（那時候警察
    有無到來）警察不知道是不是剛好巡邏過來，（警察有無把機車內的東西拿走）
    沒有云云。則到底是誰踢倒機車，實屬無從確定，而愈顯可議。自稱現場目擊的
    丁○○等三人，又反於先前之陳述，不認是因為看了判決書才指認被告，不認判
    決書有交給警察，甚至不認有這份判決書的存在。其證述之矛盾，亦於此可見。
、承辦偵查員辛○○對現場遺有機車及其內物品一事，表示不知情。至現場處理之
    警員戊○○則證稱：（現場被害人說有竊案，沒有攔到，現場有無發現什麼東西
    ）後來有發現一台沒有牌照的機車，也沒有引擎號碼，（那輛機車裡面有沒有放
    什麼東西）當時查，沒有查到什麼東西，（有沒有東西掉在旁邊）不太記得，（
    現場有發現一台機車，有無對機車採擷指紋等，是否有辦法確定是被告開的）我
    們不能確定，（這車子是不是可以確定就是被告乙○○曾經騎過）不能確定，（
    案發現場有無一份被告的判決書）我不清楚，這個不是我處理，（警方只有你一
    個人到現場）還有另外的員警廖毓田，（有無看到廖毓田去拿到判決書）這個我
    不清楚，（你們兩位警員有無不讓丁○○把判決書拿走的動作或言語）沒有，判
    決書我不知道等語。本院遍翻全卷，不僅找不到上述之被告判決書附卷，也未見
    警方對現場遺留之機車是否為贓車，是否被告所竊取或收受贓物而騎至現場，亦
    或另有他人犯罪，有何偵查作為。所謂機車、判決書云云，實令人起疑是否編撰
    而來。
、至於證人辛○○另到庭證稱：北港分局北辰派出所找到車子時，在車內有發現乙○○的傳票一張，我們就是根據這個來認定被告就是歹徒，傳票現在北港分局北
    辰派出所，（你如何得知有一張傳票）因為北港分局會通知被害人，並且我們現
    在尋獲贓車的時候會先蒐證，所以有找到一張傳票，這件事是車主跟我們說的，
    （卷內所有資料沒有顯示車內有找到乙○○傳票，提示並交閱警訊卷內所附職務
    報告）應該是請北港分局，因為當時有一份筆錄，當時我是有請北辰派出所提出
    這份筆錄，但是他說是內存所以沒有辦法提供，（筆錄被訊問人是何人）是車主
    丁○○云云。證人辛○○一直試圖教導法官警方於本案的辦案方式，而一直證述
    非已身所經歷的事情，證述的內容，多屬聽聞，又與其提出給檢察官的調查報告
    內容不符，且卷內根本也沒有傳票之重要證據附卷或拍照附卷，亦未見有何說明
    。證人丁○○則當庭證稱：（警察找到你車的時候有無在你車內發現別人的東西
    ）沒有，（有無發現傳票）沒有等語。語氣之肯定，與證人辛○○堅稱：傳票也
    是被害人（丁○○）親自告訴我們等語之語氣相當。所以，證人辛○○之上述證
    詞，自無可信。
五、至於被告堅稱其於案發時間手臂受有傷害，不可能竊車。檢察官以丁○○、己○○、庚○○三人陳述：在警局內未看到被告手臂有受傷，被告當時著短袖之說詞
    ，來反駁被告之抗辯。於本院審理時，被告詳述其手臂是於九十年十月九日，與
    林睿坤打架受傷，於九十年十一月初的時候去台西鄉全民醫院就診，醫院將其右
    手剪開，裡面都是膿，醫生說可能要截肢等語，並提出調解書一份附卷為證。法
    官觀察被告之右手前臂確實有非常明顯的大面積疤痕（經當庭勘驗測量長度為二
    十公分、寬度最寬部分將近十公分，經筆錄在卷），經函請全民醫院說明被告有
    無就診之情事及其影響，全民醫院函文本院稱：「患者乙○○右前臂及右肘因傷
    口感染造成深部組織蜂窩組織、筋膜炎及部分皮膚、皮下組織及筋膜肌肉壞死。
    這是相當嚴重的肢體感染，患者於九十年十一月一日來院時，已無法分辨原始傷
    口如何引起，但依當時感染的嚴重程度，以後患者右手肢體動作很可能會受到影
    響，但影響程度的大小，則需看以後是否接受外科重建手術而定」，有該醫院函
    文一份在卷可明。由此可見，被告於九十年十月十八日於台西分局三組製作筆錄
    時，右手前臂已受有傷口感染症狀，應可確定。所以，不僅丁○○、己○○、庚○○三人於檢察官訊問時之上述證述毫無可取，被告於九十年十月十四日案發時
    ，是否有能力竊取自小貨車，法院亦存疑。雖然被告於警訊、檢訊所稱之不在場
    內容是有衝突，但就過去的某一個時點要能正確敘述自己所在何處，正做何事，
    除非有特殊之情況，否則本要一點時間回憶查證。被告自承其警訊中之陳述是有
    錯誤，法院當然不能以此錯誤，即認為被告所辯全不足信，進而調整丁○○、庚○○、己○○三人陳述之可信度。甚或，以被告時常當庭哭泣、有點歇斯底里的
    陳述態度，及其前科資料，來判斷被告就是犯人。
六、綜上所述，本案所顯示之證據資料，無從為被告有罪之確信，被告之犯罪既屬不
    能證明，自應為被告無罪之諭知。
據上論斷，應依刑事訴訟法第三百零一條第一項，判決如主文。
中      華      民國      九十一      年      十二    月    五    日
                                        臺灣雲林地方法院刑事第一庭
                                            法  官  侯  廷  昌
右正本證明與原本無異。
如不服本判決，應於判決送達後十日內向本院提出上訴狀( 應附繕本 )。
                                            書記官  蔡  金  保
中      華      民      國      九十一      年      十二    月    五    日
